【裁判字號】    95,判,1413
【裁判日期】    950831
【裁判案由】    違反自衛槍枝管理條例
【裁判全文】
最  高  行  政  法  院  判  決
                                     95年度判字第01413號
再 審原 告  甲○○
再 審被 告  高雄市政府
代  表  人  乙○○
上列當事人間因違反自衛槍枝管理條例事件，再審原告對於中華
民國93年6月30日本院93年度判字第805號判決，提起再審之訴，
經高雄高等行政法院移送。本院判決如下：
    主  文
再審之訴駁回。
再審訴訟費用由再審原告負擔。
    理  由
一、本件再審原告因繼承自有獵槍1枝，已依規定申領執照。嗣
    因其開業之醫療診所與健保局發生醫療給付爭議，經臺灣高
    等法院高雄分院於民國（下同）87年12月21日以87年度上易
    字第1725號判決，判處再審原告有期徒刑5月，緩刑3年確定
    ，緩刑期滿日期為90年12月20日；嗣再審被告於91年5月21
    日以高市府警保字第0910023059號函知再審原告依自衛槍枝
    管理條例第11條第2項第1款，應於1個月內向所在地警察分
    局或分駐（派出）所辦理給價收購槍枝，再審原告不服，循
    序提起行政訴訟，經高雄高等行政法院91年度訴字第948號
    判決駁回其訴後，復經本院以93年度判字第805號判決（下
    稱原確定判決）駁回再審原告之上訴。再審原告猶不服，遂
    對本院原確定判決提起本件再審之訴。
二、再審原告起訴意旨略謂：（一）原確定判決係以司法院釋字
    第127號解釋理由書為由，認定自衛槍枝管理條例第11條第2
    項第1款亦有相同法理之適用，惟依司法院釋字第56號、第
    66號、第84號和第127號解釋可知，公務員被判褫奪公權而
    主刑經宣告緩刑者，在緩刑期內除別有他項消極資格之限制
    外，非不得充任公務員；而依自衛槍枝管理條例第11條第2
    項，政府給價收購槍枝，僅係為預測而預防之措施，故此價
    購之施行，並無其他消極資格之限制，必須其潛在理由仍存
    在為前提，則該條項第1款，雖經判處有期徒刑，但緩刑已
    期滿且未經撤銷，其原有之判決已失其效力，與未曾受有期
    徒刑宣告者相同，即不得執行此價購。原確定判決將司法院
    釋字第127號解釋連結至自衛槍枝管理條例第11條之適用，
    應僅適用於該條第3項處理沒收行為上，而非適用於該條第2
    項第1款之價購行為上，故其判決適用法規顯然錯誤。（二
    ）依刑法第76條之立法理由及最高法院87年度台非字第56號
    判決意旨，再審原告於緩刑期滿後，原有刑之宣告已失其效
    力，與未曾犯罪同，且追溯至87年12月21日；再審被告既以
    自衛槍枝管理條例第11條第2項第1款為法律依據，則再審原
    告在緩刑期滿前自當受此拘束，惟緩刑期滿後，程序上已無
    判處有期徒刑可言，則原確定判決、原審判決及再審被告仍
    據此為法律依據，違反憲法第15條和中央法規標準法第5條
    、第4條，適用法規錯誤甚明。故依行政訴訟法第273條第1
    項第1款規定，提起本件再審之訴。
三、再審被告答辯意旨略謂：（一）依自衛槍枝管理條例第11條
    第2項第1款及前臺灣省政府警務處80年6月27日警保字第651
    44號函釋，僅有判處有期徒刑以上之刑之事實為已足，無論
    何時均一律辦理給價收購，是否宣告緩刑或緩刑是否期滿，
    並非所問，再審被告函請再審原告給價收購之處分自為適法
    。（二）自衛槍枝管理條例第11條第2項所列各款皆以預防
    潛在危險、保全公益為意旨，而刑法第76條則係在鼓勵行為
    人改過自新給予寬恕，兩者保護法益有別等語，資為抗辯。
四、本院原確定判決以：依司法院釋字第127號解釋理由書前段
    之法理，自衛槍枝管理條例第11條第2項第1款之規定，在判
    處有期徒刑以上之刑，經確定者，其持有自衛槍枝即已應由
    直轄市、縣（市）政府給價收購，不應因受緩刑之宣告，或
    緩刑宣告未經撤銷始被發覺而排除上開規定之適用。從而，
    再審被告函知再審原告辦理給價收購槍枝，於法並無違誤，
    訴願決定、原審判決予以維持，亦無不合，而為駁回再審原
    告上訴之判決。
五、本院查：
（一）按判決已經確定，而有行政訴訟法第273條第1項第1款規
      定：「適用法規顯有錯誤者」之事由，固得提起再審之訴
      。惟所謂「適用法規顯有錯誤」，係指原判決所適用之法
      規與該案應適用之現行法規相違背，或與解釋判例有所牴
      觸者而言，至於法律上見解之歧異，再審原告對之縱有爭
      執，要難謂為適用法規錯誤，而據為再審之理由（本院62
      年判字第610號判例參照）。
（二）又按「自衛槍枝執照限用二年，期滿應即繳銷，換領新照
      。前項自衛槍枝持有人，在限期內有左列情形之一者，其
      槍枝應由直轄市、縣 (市)政府給價收購：一、判處有期
      徒刑以上之刑，經確定者。二、精神失常或因其他事故無
      使用槍枝能力者。三、行為不檢或家庭發生變故或與他人
      發生重大糾紛，持有槍枝有危害社會治安之虞者。」自衛
      槍枝管理條例第11條第1、2項定有明文。查依自衛槍枝管
      理條例第11條第2項第1款關於「判處有期徒刑以上之刑，
      經確定者」之文義予以解釋，當是指自衛槍枝持有人在槍
      枝執照期限內，有經判處有期徒刑以上之刑確定之情事者
      ，即屬之。尤其，自衛槍枝管理條例係針對例外持有槍枝
      者而為之規範，其中上述第11條第2項，即是基於預防性
      控制之目的，就有危害社會秩序或人民生命財產之虞者而
      為之規定；核與刑法第76條意在鼓勵犯罪者改過自新給予
      寬恕之規範目的顯然不同。故自衛槍枝管理條例第11條第
      2項第1款之適用，自不因該被判處有期徒刑以上之刑確定
      者，是否有受緩刑之宣告，或該緩刑宣告已否期滿、有否
      撤銷，而有不同。而原確定判決關於司法院釋字第127號
      解釋理由書之援引，即是以該解釋所闡明之法理，說明上
      述自衛槍枝管理條例第11條第2項第1款規定之意旨，即本
      款之適用，並不因受緩刑之宣告，或緩刑宣告未經撤銷始
      被發覺而予以排除。且若如再審原告主張，即本款之適用
      ，應因緩刑宣告已否遭撤銷，而有不同；則行政機關是否
      得依本款為處分，將因究於緩刑期滿前或後所為，而有所
      不同，自有違本條規範之意旨。故原確定判決所表示之法
      律見解，並未違背自衛槍枝管理條例第11條第2項第1款之
      規定。至再審原告主張之司法院釋字第56號、第66號及第
      84號解釋，核與本件爭執之事實及法律規定均不相同，再
      審原告予以援引而為之指摘，核屬其一己之法律上歧異見
      解，依上開所述，尚難因此而謂原確定判決有適用法規顯
      有錯誤之違法。故再審原告據以提起本件再審之訴，為顯
      無再審理由，應予駁回。
據上論結，本件再審之訴為顯無理由，依行政訴訟法第278條第2
項、第98條第3項前段，判決如主文。
中    華    民    國    95    年    8     月    31    日
                  第四庭審判長法  官  黃  璽  君
                              法  官  黃  淑  玲
                              法  官  廖  宏  明
                              法  官  楊  惠  欽
                              法  官  林  樹  埔
以  上  正  本  證  明  與  原  本  無  異
中    華    民    國    95    年    9     月    1     日
                              書記官  張  雅  琴


司法院資訊處製作；財團法人民間司法改革基金會備份。
